【裁判字號】    92,交上訴,715
【裁判日期】    921008
【裁判案由】    過失致死
【裁判全文】
臺灣高等法院臺南分院刑事判決            九十二年度交上訴字第七一五號   Ｃ
      上  訴  人  臺灣臺南地方法院檢察署檢察官
      上  訴  人
      即  被  告  乙  ○  ○
      選任辯護人  林  樹  根  律師
右上訴人被告因過失致死案件，不服臺灣臺南地方法院九十二年度交訴字第四一號中
華民國九十二年五月廿九日第一審判決（起訴案號：臺灣臺南地方法院檢察署九十一
年度偵字第一二六一一號），提起上訴，本院判決如左：
      主      文
上訴駁回。
乙○○緩刑貳年。
      事      實
一、乙○○為『桂冠實業股份有限公司』業務員兼送貨司機，為從事駕駛業務之人，
    於民國九十一年十月九日上午，駕駛該公司八Ｄ－一二四九號自用小貨車，沿臺
    南市○○○路快車道，由北往南方向行駛，於同日上午十時五十分許，途經育德
    二路與文成路無號誌交岔路口，原應注意並能注意車前狀況，減速慢行，並隨時
    採取必要安全措施及停車準備，依當時情形復無不能注意之情事，竟疏未注意該
    交岔路口可能有車輛橫向駛出，且未減速慢行，作隨時停車之準備，即通過該交
    岔路口。適蘇美光駕駛ＱＰ八－二○九號輕型機車，沿文成路由東向西行駛，亦
    疏未注意，其屬於左方車，未暫停讓右方乙○○所駕駛小貨車先行，直接穿越該
    交岔路口。乙○○見狀煞避不及，致小貨車左前擋風玻璃及左側踏板與蘇美光機
    車右側車身發生碰撞，蘇美光因而人車倒地，受有頭部外傷、腦水腫及顱內出血
    。經送醫急救，延至翌日（十日）上午五時十五分不治死亡。車禍發生後，乙○
    ○以電話報案，經臺南市警察局交通隊員警到場處理，於警員尚不知肇事駕駛人
    前，主動自首犯行，接受裁判。
二、案經臺灣臺南地方法院檢察署檢察官據報相驗後，自動檢舉偵查起訴。
      理      由
一、訊據上訴人即被告乙○○對於右揭時地駕車，與被害人蘇美光駕駛ＱＰ八－二○
    九號輕型機車發生碰撞，致被害人蘇美光死亡之事實均坦承不諱，核與被害人家
    屬甲○○之指訴情節相符，並有警方製作之道路交通事故調查報告表乙紙及車禍
    現場蒐證照片十八幀在卷足資佐證。又被害人蘇美光確因本件車禍，受有頭部外
    傷、腦水腫及顱內出血，經送醫急救，不治死亡，亦經臺灣臺南地方法院檢察署
    檢察官督同法醫師相驗屬實，填有勘驗筆錄、驗斷書及相驗屍體證明書附卷足憑
    。
二、次按行經無號誌交岔路口時，應減速慢行，作隨時停車之準備；汽車行駛時，駕
    駛人應注意車前狀況，並隨時採取必要之安全措施，道路交通安全規則第九十三
    條第一項第三款、第九十四條第三項分別定有明文。本件車禍發生地點位於臺南
    市○○○路與文成路交岔路口，該處屬於無號誌交岔路口，限速五十公里，有警
    方製作之道路交通事故調查報告表及現場圖之記載足憑。本院參酌被告乙○○已
    考領小客車駕駛執照，業據其供明在卷（詳相驗卷第五頁背面），對於前開規定
    理應知之甚詳。另配合警方所拍攝車禍現場彩色照片及道路交通事故調查報告表
    現場圖之記載顯示（詳相驗卷第八頁至第十頁、第十三頁），被告乙○○駕駛之
    八Ｄ－一二四九號自用小貨車所遵行育德二路快車道路面，除被害人蘇美光駕駛
    ＱＰ八－二○九號輕型機車發生碰撞後倒地遺留刮地痕十一˙七公尺外，未發現
    任何煞車痕，足證被告乙○○駕駛八Ｄ－一二四九號自用小貨車，行經該無號誌
    交岔路口，未注意車前狀況，減速慢行，作隨時停車之準備，亦未採取必要安全
    措施，遇被害人蘇美光騎駛機車沿文成路由東向西駛來，被告乙○○因而煞避不
    及，致小貨車左前擋風玻璃及左側踏板與蘇美光機車右側車身發生碰撞，蘇美光
    即人車倒地，傷重不治死亡，顯然違反前開規定，至為明灼。
三、復查案發時正值日間，天候晴朗，有自然光線，肇事路段為柏油路面，屬於已劃
    設快慢車道之雙線道，路面乾燥無缺陷，復無障礙物，視距良好，亦有前開道路
    交通事故調查報告表足按，客觀上並無不能注意之情形，竟疏未注意，致發生本
    件車禍，自難辭過失責任。又本件車禍，經檢察官先後囑託臺灣省臺南區車輛行
    車事故鑑定委員會及臺灣省車輛行車事故覆議鑑定委員會鑑定結果，亦持相同見
    解，有臺灣省臺南區車輛行車事故鑑定委員會南鑑字第九一一三四二號鑑定意見
    書及臺灣省車輛行車事故覆議鑑定委員會九十二年一月二十八日府覆議字第九一
    二九六四號函可參（詳相驗卷第廿八頁至第三十頁、九十一年偵字第一二六一一
    號卷第十三頁至第十四頁）。又被害人蘇美光屬於左方車，未暫停讓右方乙○○
    所駕駛小貨車先行，雖與有過失，然本件車禍既因被告乙○○與被害人蘇美光之
    過失併合發生，被告乙○○之過失責任仍不因對方同有過失，而獲抵免。本件被
    害人蘇美光既因被告乙○○過失駕駛行為而死亡，顯然被害人蘇美光之死亡結果
    與被告乙○○過失行為間，具有相當因果關係。故被告乙○○過失致死犯行，事
    證明確，堪以認定。
四、被告乙○○為『桂冠實業股份有限公司』業務員兼送貨司機，業據其供明在卷（
    詳相驗卷第十六頁背面），自係從事駕駛業務之人。核被告乙○○所為，係犯刑
    法第二百七十六條第二項業務過失致死罪。又被告乙○○於肇事後未被有偵查權
    之公務員或機關發覺其為犯嫌前，留在事故現場，並向到場處理警員自承犯行，
    進而接受裁判，除經被告乙○○供明在卷，並有警訊筆錄之記載可稽（詳相驗卷
    第五頁背面第七行），符合自首要件，爰依刑法第六十二條前段減輕其刑。
五、原審以被告乙○○罪證明確，因予適用刑法第二百七十六條第二項、第六十二條
    前段、罰金罰鍰提高標準條例第一條前段規定，並審酌被告乙○○品行、過失程
    度為肇事次因及犯罪後尚能坦認犯行，頗有悔意與所生危害等一切情狀，量處有
    期徒刑十月。本院經核原判決認事用法，並無不合，量刑亦稱允當。上訴意旨，
    指摘原判決不當，為無理由，應予駁回。末按被告乙○○前未曾受有期徒刑以上
    刑之宣告，有本院被告前案紀錄表足按，兼以本院審理中已與被害人家屬成立民
    事調解，有臺南縣永康市調解委員會調解筆錄乙份在卷足稽，歷經此次偵審程序
    ，當知警惕，信無再犯之虞。本院因認其所受刑之宣告，以暫不執行為適當，爰
    併予宣告緩刑二年，以勵自新。
據上論斷，應依刑事訴訟法第三百六十八條、刑法第七十四條第一款，判決如主文。
本案經檢察官曾顯智到庭執行職務。
中    華    民    國      九十二      年      十      月      八        日
                                  臺灣高等法院臺南分院刑事第一庭
                                      審判長法官  茆    臺    雲
                                            法官  蔡    長    林
                                            法官  李    文    福
右正本證明與原本無異。
如不服本判決，應於判決送達後十日內向本院提出上訴狀，其未敘述理由者並應於提
出上訴狀後十日內向本院補提理由書（應附繕本)。
                                      法院書記官  戴    淑    敏
中    華    民    國      九十二      年      十      月      九        日
附錄法條：
刑法第二百七十六條第二項：
從事業務之人，因業務上之過失犯前項之罪者，處五年以下有期徒刑或拘役，得併科
三千元以下罰金。


司法院資訊處製作；財團法人民間司法改革基金會備份。
